【裁判字號】    90,訴,361
【裁判日期】    901012
【裁判案由】    違反槍砲彈藥刀械管制條例
【裁判全文】
臺灣宜蘭地方法院刑事判決                            九十年度訴字第三六一號
    公  訴  人  臺灣宜蘭地方法院檢察署檢察官
    被      告  甲○○
    選任辯護人  李秋銘律師
                黃金亮律師
右列被告因違反槍砲彈藥刀械管制條例案件，經檢察官提起公訴（九十年度偵字第二
五一九號），本院判決如左：
    主  文
甲○○未經許可，寄藏可發射子彈具有殺傷力之改造手槍，處有期徒刑捌月，併科罰
金新臺幣參萬元。罰金如易服勞役，以新台幣玖佰元即銀元參佰元折算壹日。扣案之
改造手槍壹支（含彈匣壹個，槍枝管制編號0000000000號）及制式子彈貳
顆均沒收。
    事  實
一、甲○○於民國八十九年三、四月間某日時許，在宜蘭縣羅東鎮羅東夜市內，受成
    年友人李聰明（已歿）之委託，代為保管可發射子彈、具殺傷力之仿貝瑞塔廠半
    自動手槍製造之玩具槍身加裝土造金屬槍管與滑套組合而成之改造手槍一枝（含
    彈匣一個）及口徑九釐米之制式子彈八顆，而未經許可攜返其位於宜蘭縣冬山鄉
    ○○路一二０巷七號住處寄藏之。嗣於九十年八月四日凌晨一時餘分許，因前往
    宜蘭縣羅東鎮○○路八之一號四樓「金企業家卡拉ＯＫ店」消費時，在樓下電梯
    處遭四名不詳人士辱罵，竟心生不滿返家取出前開寄藏之改造手槍一支（含彈匣
    一個）及子彈八顆，於同日凌晨二時許折返「金企業家卡拉ＯＫ店」欲找該四名
    男子理論，尋覓無著後即持槍朝該店天花板及廂房玻璃擊發五顆子彈以茲洩憤後
    離去（毀損部分未據告訴）。旋因犯後心生悔意，乃於翌日即九十年八月五日下
    午一時四十分許，在犯罪未經發覺前攜帶前述改造手槍一枝（含彈匣一個）及剩
    餘之制式子彈三顆（經送鑑定後試射一顆，僅餘二顆），主動前往宜蘭縣警察局
    羅東分局刑事組自首接受裁判，並報繳所有槍枝及子彈。
二、案經甲○○向警自首接受裁判而由宜蘭縣警察局羅東分局報請台灣宜蘭地方法院
    檢察署檢察官偵查起訴。
    理  由
一、右揭犯罪事實，業據被告甲○○於警訊、偵查及本院審理時供承不諱，核與「金
    企業家卡拉ＯＫ店」股東兼現場負責人朱肯志於警、偵訊中證述情節相符，並有
    該店遭槍擊而玻璃毀損之圖片五張附卷，及被告提出之改造手槍一枝（含彈匣一
個）及子彈三顆扣案可佐。而上開手槍（含彈匣一個，槍枝管制編號00000
    00000號）、子彈經送內政部警政署刑事警察局鑑驗結果，認該手槍係仿貝
    瑞塔廠半自動手槍製造之玩具槍槍身加裝車通之土造金屬槍管及金屬滑套組合而
    成之改造手槍，機械性能良好，認具殺傷力；另送鑑子彈三顆均係口徑九釐米之
    制式子彈，（試射一顆）認具殺傷力等情，亦有該局九十年八月十七日刑鑑字第
    一七七０四五號鑑驗通知書一紙在卷可按，足認被告前開自白屬實，是本件事證
    明確，被告犯行堪以認定，應依法論科。
二、核被告甲○○所為，係犯槍砲彈藥刀械管制條例第十一條第四項未經許可寄藏可
    發射子彈具有殺傷力之槍枝罪及同條例第十二條第四項之未經許可寄藏子彈罪。
    其以一寄藏行為同時觸犯上開二罪名，為想像競合犯，應從一重之未經許寄藏可
    發射子彈具有殺傷力之槍枝罪論處。被告在其前開違反槍砲彈藥刀械管制條例犯
    行未經發覺前，主動攜槍向警自首而受裁判，並報繳其持有之全部改造手槍一枝
    （含彈匣一個）及制式子彈三顆，應依槍砲彈藥刀械管制條例第十八條第一項前
    段之規定減輕其刑。爰審酌目前槍枝氾濫，嚴重影響社會治安，對於民眾心理所
    造成之恐慌及負面影響，被告非法替他人寄藏改造手槍及子彈，嗣後僅因細故與
    他人發生衝突，即於營業時間持槍至公眾自由出入之卡拉ＯＫ店擊發五顆子彈以
    茲洩憤，雖僅造成該店廂房玻璃受損，然其行徑稍有不慎即有造成人員傷亡之虞
    ，此風洵不可長，有嚴懲之必要，惟被告犯後翌日即心生悔意，於犯行未經察覺
    前主動向警自首並報繳所有槍枝及子彈，頗知悔意，犯後態度尚稱良好等情狀，
    量處如主文所示之刑，併諭知所科罰金刑易服勞役之折算標準。扣案之改造手槍
    一支（含彈匣一個，槍枝管制編號0000000000號，仿貝瑞塔廠半自動
    手槍製造之玩具槍槍身加裝車通之土造金屬槍管及金屬滑套組合而成，機械性能
    良好，具有殺傷力）及制式子彈，均係違禁物，爰依刑法第三十八條第一項第一
    款規定宣告沒收。另扣案子彈因鑑定試射一顆，該子彈試射後僅餘彈殼，已非違
    禁物，爰不另行宣告沒收。
三、被告前因違反麻醉藥品管理條例案件，於八十三年間經本院判處有期徒刑四月，
    緩刑三年確定，嗣緩刑期滿未經撤銷，雖視為未經刑之宣告，有台灣高等法院檢
    察署刑案紀錄簡復表一件可按，而未曾受有期徒刑以上刑之宣告，然其前曾受緩
刑宣告，予其自新之機會，當知所惕勵，謹言慎行，竟於緩刑期滿後又為前開寄
    藏槍彈行為，嗣後僅因細故即持寄藏之槍彈至公眾場所連開五槍，雖未造成人員
    之傷亡，然其行徑嚴重影響社會治安，因認難以再次給予緩刑之宣告。另槍砲彈
    藥刀械管制條例雖於八十六年十一月二十四日修正公布，增定之第十九條第一項
    規定，犯第七條、第八條、第十條、第十一條、第十二條第一項至第三項、第十
    三條第一項至第三項之罪，經判處有期徒刑者，應於刑之執行完畢或赦免後，令
    入勞動場所，強制工作，其期間為三年（第二項更有強制工作五年之規定，被告
    前之所犯，尚與要件不符）。惟因不分情節之輕重，未賦法院裁量之權，均應為
    強制工作之諭知，嗣經司法院大法官會議做成第四七一號解釋，認「上開條項之
    規定不問對行為人有無預防矯治其社會危險性之必要，一律宣付強制工作三年，
    限制其中不具社會危險性之受處分人之身體、自由部分，其所採措施與所欲達成
    預防矯治之目的及所需程度，不合憲法第二十三條所定之比例原則。犯上開條例
    第十九條所定之罪，不問對行為人有無預防矯治其社會危險性之必要，一律宣付
    強制工作三年之部分，與本解釋意旨不符，應自本解釋公布之日起不予適用。犯
    該條例第十九條第一項所列舉之罪，依各案情節符合比例原則部分，固應適用該
    條例宣告保安處分；至不符合部分而應宣告保安處分者，則仍由法院斟酌刑法第
    九十條第一項規定之要件，依職權為之，於此，自無刑法第二條第二項之適用，
    亦即仍有從新從輕原則之適用」。本件被告固犯上揭條例第十一條第四項之罪，
    惟其受友人之託代管前開改造手槍及制式子彈，嗣後因與他人偶發之爭執，缺乏
    自制力而持槍彈至卡拉ＯＫ店擊發，然事發後旋知己為不法，翌日即主動攜槍自
    首並報繳全部持有之槍彈，足徵其確有悔意，且槍砲彈藥刀械管制條例於八十六
    年十一月二十四日修正，其刑度已提高不少，而強制工作旨在對嚴重職業性犯罪
    及欠缺正確工作觀念或無正常工作因而犯罪者，強制其從事勞動，學習一技之長
    及正確之謀生觀念，使日後重返社會，能適應社會生活，再觀之刑法第九十條第
    一項規定，亦在對於有犯罪之習慣或以犯罪為常業或因遊蕩或懶惰成習而犯罪者
    ，施以強制工作（司法院大法官會議釋字第四七一號解釋參照），是在權衡是否
    應對犯罪之被告宣告強制工作時，應審酌被告是否有犯罪之習慣、以犯罪為常業
    或因無正常工作而犯罪等情形，然本件被告素行尚可，亦有正當職業，除前開犯
    行外本院亦查無其有持該槍彈另為不法犯罪之情事，故依其所為之嚴重性及其所
    表現之危險性等綜合以觀，參照前開大法官會議解釋意旨及刑法第九十條第一項
    規定之精神，認尚無併予宣告強制工作之必要，均附此敘明。
據上論斷，應依刑事訴訟法第二百九十九條第一項前段，槍砲彈藥刀械管制條例第十
一條第四項、第十二條第四項、第十八條第一項前段，刑法十一條前段、第五十五條
、第四十二條第二項、第三十八條第一項第一款，罰金罰鍰提高標準條例第二條，現
行法規所定貨幣單位折算新台幣條例第二條，判決如主文。
本案經檢察官廖允松到庭執行職務
中      華      民      國      九十      年      十      月    十二    日
                                  臺灣宜蘭地方法院刑事第一庭
                                          法  官  林翠華
右正本證明與原本無異。
如不服本判決，應於判決送達後十日內，向本院提出上訴狀（應附繕本）。
                                          書記官  林秀麗
中      華      民      國      九十      年      十      月    十五    日
附錄本案論罪科刑法條全文：
槍砲彈藥刀械管制條例第十一條、第十二條
槍砲彈藥刀械管制條例第十一條
未經許可，製造、販賣或運輸第四條第一款所稱其他可發射金屬或子彈具有殺傷力之
各式槍砲者，處五年以上有期徒刑，併科新台幣一千萬元以下罰金。
未經許可，轉讓、出租或出借前項所列槍砲者，處三年以上十年以下有期徒刑，併科
新台幣七百萬元以下罰金。
意圖供自己或他人犯罪之用，而犯前二項之罪者，處無期徒刑或七年以上有期徒刑，
併科新台幣一千萬元以下罰金。
未經許可，持有、寄藏或意圖販賣而陳列第一項所列槍枝者，處一年以上七年以下有
期徒刑，併科新台幣七百萬元以下罰金。
第一項至第三項之未遂犯罰之。
槍砲彈藥刀械管制條例第十二條
未經許可，製造、販賣或運輸子彈者，處一年以上七年以下有期徒刑，併科新台幣五
百萬元以下罰金。
未經許可，轉讓、出租或出借子彈者，處六月以上五年以下有期徒刑，併科新台幣三
百萬元以下罰金。
意圖供自己或他人犯罪之用，而犯前二項之罪者，處三年以上十年以下有期徒刑，併
科新台幣七百萬元以下罰金。
未經許可，持有、寄藏或意圖販賣而陳列子彈者，處五年以下有期徒刑，併科新台幣
三百萬元以下罰金。
第一項至第三項之未遂犯罰之。


司法院資訊處製作；財團法人民間司法改革基金會備份。
